臺灣雲林地方法院民事裁定
110年度司繼字第38號
聲  請  人  日盛國際商業銀行股份有限公司

法定代理人  黃錦瑭  


關  係  人  廖學義  
上列聲請人聲請對被繼承人王瓊華之遺產管理人事件，本院裁定
如下：
    主  文
選任廖學義為被繼承人王瓊華（女、民國00年0 月00日生、身分
證統一編號：Z000000000號、生前最後籍設：雲林縣○○鄉○○村○○
00號、民國100 年10月13日死亡）之遺產管理人。
准對被繼承人王瓊華之繼承人為承認繼承之公示催告。
被繼承人王瓊華之大陸地區以外之繼承人，應自前項公示催告公
告於司法院網站之翌日起，壹年內承認繼承；其大陸地區之繼承
人，應自被繼承人死亡之日（即日）起參年內以書面向本院為繼
承之表示，上述期限屆滿，無繼承人承認繼承時，被繼承人之遺
產，於清償債權，並交付遺贈物後，如有賸餘即歸屬國庫。
聲請費用由被繼承人王瓊華之遺產負擔。
    理  由
一、本件聲請意旨略以：被繼承人王瓊華於100 年10月13日死亡
    ，其繼承人均已拋棄繼承權，且查無選定遺產管理人紀錄，
    聲請人為被繼承人之債權人，為確保其債權之行使，爰依法
    聲請選任被繼承人之女高書羚擔任被繼承人之遺產管理人等
    語。
二、按繼承開始時，繼承人之有無不明者，由親屬會議於一個月
    內選定遺產管理人，並將繼承開始及選定遺產管理人之事由
    ，向法院報明；親屬會議依前條規定為報明後，法院應依公
    示催告程序，定6 個月以上之期限，公告繼承人，命其於期
    限內承認繼承；無親屬會議或親屬會議未於前條所定期限內
    選定遺產管理人者，利害關係人或檢察官，得聲請法院選任
    遺產管理人，並由法院依前項規定為公示催告；先順序繼承
    人均拋棄其繼承權時，由次順序之繼承人繼承。其次順序繼
    承人有無不明或第四順序之繼承人均拋棄其繼承權者，準用
    關於無人承認繼承之規定，民法第1177條、第1178條第1 項
    、第2 項及第1176條第6 項分別定有明文。又按大陸地區人
    民繼承臺灣地區人民之遺產，應於繼承開始起3 年內以書面
    向被繼承人住所地之法院為繼承之表示，逾期視為拋棄其繼
    承權，臺灣地區與大陸地區人民關係條例第66條第1 項亦有
    明文。
三、經查：
　㈠聲請人主張上開事實，業據其提出本院公函、繼承系統表、
    被繼承人除戶戶籍謄本、繼承人戶籍資料、信用卡申請書、
    臺灣臺中地方法院債權憑證、109 年度綜合所得稅各類所得
    資料清單、全國財產稅總歸戶財產查詢清單等件影本為證，
     並經本院職權調閱被繼承人近二年稅務電子閘門財產所得
    調 件明細表、本院100 年度繼字第590 號拋棄繼承權卷宗
    ，堪信為真實。另經本院依職權向雲林○○○○○○○○函調被繼承
    人之法定繼承人戶籍資料，亦查無其他法定繼承人，此有該
    所110 年9 月17日雲斗戶字第1100003625號函在卷可稽
　　，足徵被繼承人之遺有財產產，且其繼承人均已依法拋棄繼
    承，復查無其他合法繼承人存在，揆諸前揭規定，自應準用
    關於無人承認繼承之規定，參以其親屬會議並未於死亡發生
    之日起1 個月內為其選定遺產管理人並陳報本院，是聲請人
    以利害關係人之地位，向本院聲請選任遺產管理人，自屬有
    據。
　㈡本院審酌：擔任遺產管理人，主要係彙整被繼承人之財產，
    踐行被繼承人債權、債務之確認，並作適法合理之分配，且
     於有繼承人承認繼承時或遺產分配後，尚有剩餘時，將遺
    產 移交繼承人或國庫，此須熟悉相關法律程序進行遺產處
    分， 否則將可能有稅捐相關法令之罰責，甚至觸犯刑事背
    信罪嫌 或需負民事損害賠償責任，實非一般人民必然可勝
    任。聲請 人雖請選任被繼承人之女高書羚為本件遺產管理
    人，然未據提出高書羚同意擔任本件遺產管理人之同意書，
    從而無從得知高書羚之意願，經本院徵詢轄區登錄之專業人
    士是否有意願擔任本件遺產管理人，經地政士廖學義表示同
    意擔任本件被繼承人王瓊華之遺產管理人，併考量關係人廖
    學義現為執業地政士，非但具有專業知識及能力，且與被繼
    承人所遺遺產間無利害關係，其本身亦有擔任本件遺產管理
    人之意願，有電話紀錄乙紙附卷可稽，復查無其他不適任之
    情事，爰選任廖學義地政士為被繼承人之遺產管理人。又本
    件遺產管理人就任後，應以善良管理人之注意執行其職務，
    附此敘明，併依民法第1178條第2項規定為承認繼承之公示
    催告。
四、爰裁定如主文。
五、如對本裁定抗告，須於裁定送達後10日之不變期間內，向本
    院提出抗告狀，並繳納抗告費新臺幣1,000 元。
中　　華　　民　　國　　110 　年　　10　　月　　7 　　日
                    家事法庭  司法事務官  陳崇漢
以上正本係照原本作成
如對本裁定抗告須於裁定送達後10日內向本院提出抗告狀
中　　華　　民　　國　　110 　年　　10　　月　　8 　　日
                                書記官　鄭景徽